臺灣高等法院臺中分院刑事判決　　　　　　　　　九十四年度上更(一)字第二五號
　　上　訴　人
　　即　被　告　 乙○○
　　選任辯護人　 張慶宗
　　　　　　　　 張志新
右上訴人因毒品危害防制條例案件，不服臺灣臺中地方法院九十年度訴字第一九一四
號中華民國九十年十月三十一日第一審判決（起訴案號：臺灣臺中地方法院檢察署九
十年度偵字第三六七八號），提起上訴，判決後，經最高法院發回更審，本院判決如
左：
    主      文
原判決撤銷。
乙○○販賣第一級毒品，處有期徒刑拾年。扣案０九一八─三一六七八七號行動電話
壹支沒收；因販賣第一級毒品所得新台幣壹仟元沒收之，如全部或一部不能沒收時，
以其財產抵償之。
    事      實
一、乙○○於民國（下同）九十年二月十五日下午八時許，在臺中縣清水鎮○○路旁
    麥當勞停車場處，向綽號「毛猴」之不詳姓名成年男子，以新臺幣（下同）一萬
    八千元代價購入第一級毒品海洛因，原供自己吸用（所犯施用毒品部分，業經檢
   察官以九十年度毒偵字第一０八九號為不起訴處分）。適甲○○（所犯施用毒品
    部分由檢察官另案偵查）甫於九十年二月十四日在臺中市○○區○○路之澄清醫
    院內產下一子，因身體不適及毒癮發作，遂於同年月十六日上午十時許透過不詳
    姓名綽號「秋仔」之成年友人，以其使用之０九一五─０二九三六九號行動電話
    撥打乙○○使用之０九一八─三一六七八七號行動電話，欲向乙○○購買第一級
    毒品海洛因，詎乙○○見有利可圖，竟意圖營利，乃約「秋仔」至乙○○投宿之
    臺中縣沙鹿鎮○○街九十二號「統一大飯店」六一二號房間內購買毒品，甲○○
    乃偕同「秋仔」共同前往統一飯店，並交付一千元予「秋仔」，由「秋仔」進入
    上述六一二號房內，代甲○○以一千元之代價向乙○○購得海洛因一小包，「秋
    仔」購得毒品後，隨即交付予在飯店外等候之甲○○，甲○○取得毒品後隨即攜
    至臺中港路三段東大加油站廁所內，以注射方式施用海洛因。嗣甲○○於同年月
    十六日二十二時四十分許，在臺中市○○路○段澄清醫院六一三病房內為警查獲
    ，並扣得其持有另向綽號「伯母仔」購得之海洛因一小包（毛重０．六公克，原
    向乙○○購得之毒品業已施用完畢）及供注射毒品之注射針筒一支後，甲○○供
    述曾向乙○○購買海洛因，警察乃責由甲○○與乙○○聯絡，向其佯稱欲購買海
    洛因，乙○○乃約甲○○至上述六一二號房間商談買賣事宜，警察即偕同甲○○
    循線於同年月十七日凌晨一時四十分許，於右揭「統一大飯店」六一二室內，在
    乙○○尚未與甲○○談妥時，即當場查獲乙○○，並在其上開住處床頭櫃上及床
    上香煙盒內扣得已分裝之海洛因六包（淨重七點五七公克，包裝重一點八三公克
    ）、摻有海洛因之香煙一支及其所有供販賣海洛因所用之０九一八─三一六七八
    七號行動電話一支。
二、案經臺中市警察局第四分局報請臺灣臺中地方法院檢察署檢察官偵查起訴。
    理      由
一、訊據上訴人即被告乙○○（以下簡稱被告）矢口否認有販賣毒品之犯行，辯稱：
    在出事之前伊並不認識甲○○，只有在九十年二月十七日凌晨一時四十分被抓前
    和她通過電話，在此之前並沒有通過電話，甲○○也沒有到沙鹿的統一大飯店，
    伊當時未賣她海洛因。被查獲當天係「阿秋」（與「秋仔」同一人，僅稱謂有異
    ）打電話說要來，結果「阿秋」並沒來，卻係甲○○帶同警察前來。而二月十六
    日上午可能是一個叫「阿秋」的女孩子用甲○○的行動電話打給伊，要來向伊拿
    海洛因，但後來「阿秋」並沒有來，伊購買海洛因係供自己施用，並無販賣之行
    為云云。
二、惟查：
１、按被告以外之人於偵查中向檢察官所為之陳述，除顯有不可信之情況者外，得為
    證據，刑事訴訟法第一百五十九條之一第二項定有明文。經查：證人甲○○業於
    九十年二月十七日檢察官偵訊時證稱：「（問：警察在昨天晚上在妳身上有查獲
    一包海洛因及針筒？）答：是的，是昨天晚上十時多在中港澄清醫院六一三號病
    房內，在我一個皮卡丘娃娃內查獲海洛因一包及針筒乙支，那是我買來要用的，
    還沒有施用。」、「（問：何時起吸海洛因？）答：八十九年八月中旬起施用海
    洛因，每天一次，是用注射的，都在龍井鄉，最近一次是九十年二月十六日上午
    十時多在中港路東大加油站廁所內注射一次」、「（問：扣案之海洛因一包、針
    筒，何來？）答：海洛因是向「伯母仔」買的，針筒在西藥房買的，另外『大仔
    』的，是我朋友帶我去買的，我朋友「邱仔」（按：偵訊筆錄載為「邱仔」，惟
    此與警訊及原審審理時所稱之「秋仔」應係同一人）帶我去買的，我拿壹仟元交
    給『邱仔』，由她進入統一飯店六一二號房找『大仔』，是否有給錢我不知，但
    『邱仔』出來有交一包海洛因給我，我已經施用完了，九十年二月十六日上午施
    用掉了。」、「（問：與『邱仔』去找『大仔』時，有打電話？）答：有的，我
    以０九一五─０二九三六九打給他的０九一八─三一六七八七號，共打給他二次
    ，一次是『邱仔』與我去那次，另一次是警察叫我打的，我帶警察去，警察就衝
    進去，還未交貨。」、「（問：『大仔』是妳剛看到之乙○○？）答：是的，我
    可以指認。」等語（見偵字第三六七八號卷第三頁、第四頁），對於毒品來自乙
    ○○為明確之指證，且於本院本審行交互詰問時亦證稱：「‧‧‧（問：你在二
    月十七日製作筆錄時，你供稱你是向台中縣梧棲鎮綽號伯母仔以每包壹仟元購買
    海洛因，是否屬實？）是。（問：請問伯母仔是女的或是男的？）女的。（問：
    她是否就是你在偵查中提到的「秋仔」？）不是，他們不是同一個人。（問：你
    於警詢時，也供稱於九十年二月十六日十點多時，以壹仟元向綽號大仔購買海洛
    因，是否屬實？）當時我是把錢交給「秋仔」‧‧‧。（問：你跟秋仔認識多久
    ？）從八十六年就認識。她是我同學哥哥的女朋友。（問：是否知道秋仔住在哪
    裡？）不知道，很久沒有聯絡。（問：你於原審供稱：你只見過被告一次面，就
    是九十年二月十七日帶警察到統一大飯店去查獲被告的那一次？）對。‧‧‧（
    問：你曾經用0000000000號碼撥打0000000000號聯絡買賣
    海洛因的事宜，你如何知道對方的行動電話？）因為是「秋仔」在二月十六日的
    早上用我的行動電話聯絡，我就是用撥打按鍵尋找這隻電話然後打給給對方，說
    我要去找他，去到沙鹿的飯店那裡，被告門一打開的時候，警察就一擁而上。‧
    ‧‧（問：你當時有無提到警方要求你交人，你如何交人？）因為我當時我甫生
    產完後及對法律不清楚，當時他們說我如果有交人出來的話，他們會在筆錄幫我
    說話，讓我可以交保，並且警方可以幫我申請生產證明。‧‧‧（問：你前後總
    共跟秋仔拿幾次毒品？）當時我在醫院藥癮發作，只有那麼一次請她幫我拿。‧
    ‧‧。（問：警察當時有無威脅你？）沒有。‧‧‧」等語相符（詳見本院本審
    審理卷第五十四頁至第六十一頁），核證人甲○○於偵查中之證述相符，足證證
    人甲○○於偵查中所證並無顯不可信之情況，是其偵查中之供述，應可採為證據
    。且觀諸證人甲○○前開偵查中之證述，其就被告非法販賣毒品海洛因之時間（
    即九十年二月十六日上午十時許）、地點（在臺中縣沙鹿鎮○○街九十二號「統
    一大飯店」六一二室）、連絡方法（打行動電話連絡後相約交易）、販賣海洛因
    數量（一小包）、價格（一千元）、販賣次數（僅一次）等細節十分明確詳細，
    且通話時間悉數與通聯紀錄吻合，亦有通聯紀錄一份及０九一八─三一六七八七
    行動電話扣案可資佐證（見偵字第三六七八號卷第十二、十五頁）。雖證人甲○
    ○於本院上訴審調查中及本院本審分別證稱：「當時我剛生小孩，身體不舒服，
    要向『秋仔』拿毒品施用，但我不知其毒品向何人所買。我是向『秋仔』買毒品
    ，因我當時認為她有在施用，如果她有毒品，就向她拿。當時警察查獲我施用毒
    品，他們要我交出人來，我想我的朋友『秋仔』前一天曾用我的０九一九─０二
    九三六九電話打給被告0000－000000號電話．．．我便試著打此電話
    ，以便向警察交人」等語（見本院上訴審審理卷第三十五頁至三十七頁）、「‧
    ‧‧當時我是把錢交給「秋仔」，至於他把錢交給誰我不知道，嗣後她有把一包
    海洛因交給我。‧‧‧。（問：你在警方查獲被告之前，你是否看過被告？）沒
 有。（問：你當時有無提到警方要求你交人，你如何交人？）因為我當時我甫生
    產完後及對法律不清楚，當時他們說我如果有交人出來的話，他們會在筆錄幫我
    說話，讓我可以交保，並且警方可以幫我申請生產證明。（問：聽完這些話你的
    反應如何？）我跟他們說我不知道秋仔的毒品是跟誰拿的。但我可以試著打電話
    找看看，所以我才開始用電話尋找。（問：你前後總共跟秋仔拿幾次毒品？）當
    時我在醫院藥癮發作，只有那麼一次請她幫我拿。（問：你既然沒有進去六一二
    四號房，你如何可以確定這包海洛因是被告交給秋仔？）我並沒有確定是被告交
    給秋仔的。（問：你是否知道是何人交給秋仔？）不知道。（問：當時你在哪裡
    交壹仟元給秋仔？）是在回到沙鹿的路上交給她的。‧‧‧（問：當時警察有無
    跟你講出交代毒品的來源及供出上手的話可以減輕刑罰？）沒有，他們只有說可
    以幫我在筆錄說好話。（問：警方要你交人的意思是什麼？）他們沒有說的很明
    白，但我們吸毒的人就是認為警方的意思就是交代另一個吸食毒品的人就可以。
    （問：警察當時有無威脅你？）沒有。‧‧‧（問：在你主觀認知上，就是要交
    出一個吸毒的人，但你是否可以確認當時你撥打這隻電話的對方是否就是吸食毒
    品的人？）不確定。（問：如果不確定，為何要打這隻電話？）我是試著打看看
    。‧‧‧」等語（詳見本院本審審理卷第五十六頁至第六十一頁）。然查，證人
    甲○○若確係向「秋仔」購買毒品，依一般之交易經驗，應係當場銀貨兩訖，若
    「秋仔」當時恰無毒品，亦應由「秋仔」調貨後，再交付予甲○○，甲○○何庸
    大費周章跟隨「秋仔」一同至統一飯店？況被告與甲○○間並無仇隙或利害關係
    嚴重衝突，此業據被告於警訊供明在卷，是證人甲○○於偵訊中所言應不致無端
    虛構誣陷被告，且證人甲○○僅係單純應警察之要求「交人」，證人甲○○為何
    不聯繫「伯母仔」或「秋仔」，卻偏要打被告之電話？足徵證人甲○○嗣於本院
    上訴審調查中所言顯係事後迴護被告之詞，不足採信，應以偵訊中之供述為據。
    又被告與證人甲○○素不相識，此為兩人所自承，若非曾經人引介（即秋仔），
    或有過買賣，九十年二月十七日凌晨一時四十分許，證人甲○○主動打電話與被
    告聯繫時，被告豈可能無故與證人甲○○相約在統一飯店見面之理，益徵證人甲
    ○○於偵訊中供稱：係「秋仔」帶伊去向被告購買海洛因等語，確屬無誤。而從
    證人甲○○經警查獲後，打電話與被告聯繫，被告毫無疑慮即約證人甲○○至統
    一飯店等情觀之，「秋仔」當時向被告購買海洛因時，應有告知係證人甲○○要
    購買，否則被告若不識證人甲○○，豈可能毫無設防即同意證人甲○○至其處所
    商談買賣海洛因之事宜。至證人甲○○於警訊中雖未提及「秋仔」，於偵訊時亦
    未供承「第一次購買毒品時，係秋仔以證人甲○○之前述行動電話與被告聯繫」
    ，然一般販毒者為隱藏行縱，躲避警方之追緝，應會詳查購毒者之身份免遭誘捕
    ，而甲○○在此之前與被告素不相識，自須透過「秋仔」以聯繫被告，雖警、偵
    訊中證人甲○○就第一次如何與被告取得聯繫，未敘及「秋仔」，仍無礙證詞之
    真實性，併此敘明。此外經警查扣之毒品及證人甲○○之尿液經送鑑驗結果，該
    毒品均含有第一級第六項毒品海洛因之成分（淨重七點五七公克，包裝重一點八
    三公克），且證人甲○○之尿液中亦檢測出嗎啡之陽性反應，亦有法務部調查局
    鑑定通知書及臺中市衛生局煙毒尿液檢驗成績書各一份附卷可參（見偵字第三六
    七八號卷第十六、十八頁）。本件事證已臻明確，被告所辯要屬事後卸責之詞，
    不足採信。
２、依上開證人甲○○於偵查中及本院本審所證：「（委託秋仔購買之海洛因）用掉
    了。（問：你為何於警局供稱：你身上的海洛因是十六日向大仔購買的？）我在
    警局向警察講我是向伯母仔購買的，不是像警察所寫是向大仔買的。」等語，顯
    足證本件自證人甲○○身上扣得之海洛因業已施用完畢，而證人甲○○於警詢指
    稱：「身上的海洛因是十六日向大仔購買的」等語，即非可採。另證人證人甲○
    ○以其所有之０九一五─０二九三六九撥打被告使用之０九一八─三一六七八七
    號行動電話連絡被告，而被告亦自承該０九一八─三一六七八七號行動電話係伊
    所使用等語（詳見原審卷第十六頁），復有臺灣大哥大股份有限公司０九一八─
    三一六七八七號九十年二月十五日至二月十七日通聯紀錄一份在卷可稽（詳見偵
    字第三六七八號卷第九頁），則證人甲○○縱未親見被告，依上開電話之聯絡以
    及警方即偕同證人甲○○於同年月十七日凌晨一時四十分許，於右揭「統一大飯
    店」六一二室內，當場查獲被告，並在其上開住處床頭櫃上及床上香煙盒內扣得
    已分裝之海洛因六包（淨重七點五七公克，包裝重一點八三公克）、摻有海洛因
    之香煙一支及其所有供販賣海洛因所用之０九一八─三一六七八七號電話，已足
    證證人甲○○所連絡而販賣伊海洛因之人即係被告至臻明確，縱證人甲○○前與
    被告未謀面，亦無從否定被告右揭連續販賣海洛因之犯行。至於被告選任辯護人
    請求本院本審調查「秋仔」其人，惟經本院函請臺中縣警察局烏日分局調查結果
    ，經該分局於九十四年三月九日以烏警刑字第０９４０００４１８號函覆並無從
    查得「秋仔」之女子等語（詳見本院本審審理卷第三十九頁），惟本件縱未查得
    「秋仔」其人，惟被告於原審調查即自承有一位「阿邱」之人（詳見原審卷第十
    六頁），核與證人甲○○所證相符，亦無從以上開臺中縣警察局烏日分局調查結
    果，為有利於被告之認定，附予敘明。
３、另參酌證人甲○○前揭證詞，「秋仔」與證人甲○○共同前往統一飯店向被告購
    買毒品，揆諸「秋仔」之用意，應係幫助證人甲○○施用毒品，而代證人甲○○
    向被告購買毒品，「秋仔」應非與被告共同販賣海洛因予證人甲○○販賣毒品乃
    違法行為，非可公然為之，且因毒品並無公定價格，買賣之數量、價格，常隨買
    賣雙方交情深淺、需求量多寡、來源是否充裕、對行情之認知、可能之風險、毒
    品之品質、純度等因素而異其標準。從而販毒之利得，一般除被告坦承犯行外，
    委難得知實情。本件被告全盤否認販賣海洛因，更不供述利得，又證人甲○○向
    被告購得之海洛因亦已施用完畢，無法查知證人甲○○原取得海洛因之確實重量
    、純度，然我國政府一再宣示反毒決心，施用、販賣毒品均屬違法行為，此為國
    人共識，被告與證人甲○○非親非故，竟僅因證人甲○○電話聯絡，即甘冒遭警
    臨檢查獲之危險，而約定一千元交付海洛因，而販賣第一級毒品刑責甚重，且海
    洛因物稀價昂，取之不易，被告豈可能無償或未賺取任何利益即轉讓海洛因供證
    人甲○○施用，是被告應係基於營利之意圖而販賣海洛因予證人甲○○，應堪認
    定。
三、按毒品危害防制條例已於九十三年一月九日修正公布施行，惟本罪之構成要件及
    刑罰，均未更異，應依刑法第二條第一項前段適用新法為處斷（詳見最高法院九
    十三年度台上字第六一八五號判決），附此敘明。查海洛因係毒品危害防制條例
    第二條第二項第一款所規定之第一級毒品，被告販賣海洛因係犯同條例第四條第
    一項之販賣第一級毒品罪。被告持有毒品海洛因之低度行為，應為販賣之高度行
    為所吸收，不另論罪。至九十年二月十六日二十二時四十分許警察查獲甲○○後
   ，雖責由甲○○與被告聯絡，佯稱欲購買海洛因，被告乃約甲○○至上述六一二
    號房間，警察即偕同甲○○循線於同年月十七日凌晨一時四十分許，於右揭六一
    二號房間內查獲被告。然甲○○於警訊時係供稱：被告當時要伊至統一飯店六一
    二室談買賣海洛因事宜；於偵查中則供稱：是警察叫伊打電話，伊帶警察去，警
    察就衝進去，尚未交貨；於本院上訴審調查中另稱：當時伊打電話去，向被告講
    要去找他，被告說好，並說有事見面再談，伊則問被告如何至統一飯店等語（見
    毒偵字第一０八九號卷第十一頁正面，偵字第三六七八號卷第四頁正面，本院上
    訴審卷第三十八頁），綜上證詞觀之，被告當時應尚未承諾出售海洛因予證人甲
    ○○，此部分應不成立販賣毒品未遂之犯行。又警方當場雖扣得六包海洛因及摻
    有海洛因之香煙一支，惟數量不多，且被告本身即有施用毒品之行為，是該六包
    毒品尚難認定係供被告販賣所用。另公訴人雖認被告於向「毛猴」者購入海洛因
    之初即有營利之意圖，惟並無積極之證據足以證明，依罪疑唯輕有利被告之法理
    ，尚難認被告向「毛猴」購入海洛因之初即有營利之意圖，公訴人此部分之事實
    ，似有誤認。查被告固因販賣毒品海洛因致罹重典，但其販賣次數僅一次、數量
    亦屬少數，販賣所得僅一千元，並非大中盤商，倘科以法定最低度之刑，實嫌過
    重，本院衡其犯罪情狀在客觀上足以引起一般同情，依刑法第五十九條規定，酌
    量減輕其刑。原審以被告罪證明確，予以論罪科刑，固非無見。惟按：、原審
    判決未及審酌比較嗣後於九十三年一月九日修正公布施行之毒品危害防制條例，
    而依刑法第二條第一項前段適用新法為處斷，尚有未洽。、原審判決事實欄中
    漏未記載「秋仔」代甲○○向被告購買海洛因之部分及誤認被告向「毛猴」購入
    海洛因之初即有營利之意圖，似有疏漏；且原審判決認扣案摻有海洛因之香煙一
    支，係供被告自己施用，與其販賣行為並無關聯，應另於其施用毒品之案件中處
    理，而未於本案中併予宣告沒收。然另扣案之六包海洛因，亦同屬無證據證明係
    供被告販賣所用之物，原審併予宣告沒收，亦有未合。被告上訴意旨否認有販賣
    毒品，指摘原審判決不當，雖無理由，惟原審判決既有上述可議之處，即屬無可
    維持，自應由本院予以撤銷改判。爰審酌被告販賣第一級毒品海洛因足以使購買
    施用者導致精神障礙、性格異常，甚至造成生命危險之生理成癮性及心理依賴性
    ，戕害國民身心健康至鉅，嚴重危害社會治安，惡性非輕，並斟酌其犯罪動機、
    目的、手段、僅販賣一次所得不多及犯罪後猶飾詞狡辯，並無悔意等一切情狀，
    量處如主文所示之刑。扣案Ｏ九一八─三一六七八七號行動電話一支，為被告所
    有，業據其供明在卷，復係供渠連絡販賣第一級毒品海洛因所用之物，爰依同條
    例第十九條第一項前段之規定宣告沒收；至販賣毒品所得一千元，應依同條例第
    十九條第一項之規定諭知沒收，如全部或一部不能沒收時，以其財產抵償之。至
    扣案摻有海洛因之香煙一支及海洛因六包，係供被告自己施用，與其販賣行為並
    無關聯，應另於其施用毒品之案件中處理，爰不於本案併予宣告沒收銷燬，附此
    敘明。
據上論結，應依刑事訴訟法第三百六十九條第一項前段、第三百六十四條、第二百九
十九條第一項前段，毒品危害防制條例第四條第一項、第十九條第一項，刑法第十一
條前段、第二條第一項前段、第五十九條，判決如主文。
本案經檢察官丙○○到庭執行職務。
中      華      民      國      九十四  年      四      月      十四    日
                                臺灣高等法院臺中分院刑事第三庭
               審判長法　官　江　錫　麟
                                            法  官  林  欽  章
                                            法　官　胡　忠　文
右正本證明與原本無異。
如不服本判決應於收受送達後十日內向本院提出上訴書狀，其未敘述上訴之理由者並
得於提起上訴後十日內向本院補提理由書（均須按他造當事人之人數附繕本）。
                                            書記官  許  美  惠
中      華      民      國      九十四  年      四      月      十五    日
【附錄論罪科刑法條】
毒品危害防制條例第四條第一項：製造、運輸、販賣第一級毒品者，處死刑或無期徒
刑，得併科新臺幣一千萬元以下罰金。
                                                                        Ａ
